【裁判字號】    98,抗更(一),360
【裁判日期】    980831
【裁判案由】    撤銷假扣押
【裁判全文】
臺灣高等法院臺中分院民事裁定  98年度抗更(一)字第360號
抗  告  人  甲○○（即傅崑南之.
            丙○○（即傅崑南之.
            丁○○（即傅崑南之.
            乙○○（即傅崑南之.
相  對  人  戊○○
抗告人因與相對人戊○○間請求撤銷假扣押事件，對於中華民國
97年9月2日臺灣彰化地方法院97年度裁全字第2692號所為裁定提
起抗告，經最高法院第一次發回，本院裁定如下：
    主  文
原裁定廢棄。
相對人之聲請駁回。
聲請、抗告及發回前再抗告程序費用，均由相對人負擔。
    理  由
一、相對人於原法院聲請意旨略以：抗告人前執原法院94年度裁
    全字第154號假扣押裁定， 向原法院聲請強制執行相對人之
    財產， 並經原法院以94年度執全字第110號假扣押強制執行
    事件受理在案。惟查，抗告人聲請假扣押裁定所保全之本案
    請求，即金錢請求或得易為金錢請求之損害賠償部分，業經
    原法院94年度重訴字第81號、本院96年度重上字第16號民事
    判決駁回確定，至抗告人其餘請求部分雖尚未確定，然非屬
    假扣押所保全之本案請求範圍。本件債權人即抗告人既受本
    案敗訴判決確定，債務人即相對人自得依法聲請撤銷假扣押
    等語。
二、抗告人提起本件抗告意旨略以：按於先位之訴不合法或無理
    由時，應認後位之訴停止條件成就，除駁回先位之訴外，應
    就後位之訴為裁判；又所謂損害賠償債務之原因不一，或為
    侵權行為、或為債務不履行、或為契約等法律關係。本件依
    抗告人於本案先位聲明之請求，係債務人應將系爭土地之移
    轉登記予以塗銷，後位聲明則基於侵權行為損害賠償債權人
    之地位，請求債務人損害賠償，而預備訴之合併中，先位之
    訴合法並有理由時，本毋庸就後位之訴裁判，本件本案請求
    之第一、二審法院未就預備聲明為裁判，不能據此認定抗告
    人此部分之請求為無理由而敗訴。況抗告人先位聲明部分業
    經最高法院發回，倘此部分請求為不合法或無理由時，自應
    就後位之訴予以裁判，是抗告人假扣押所欲保全之本案請求
    ，尚難謂已全部確定，且本案發回後即回復至二審程序，抗
    告人尚得依法就勝訴部分為變更或追加，抗告人聲請假扣押
    之原因即未消滅等語。
三、按聲請假扣押所欲保全請求之原因事實，如與起訴請求「給
    付」之原因事實相同，縱其聲明之「給付」事項，與原聲請
    假扣押所主張者未盡一致，仍屬本案之請求。又民事訴訟法
    第530條第1項規定債務人得於債權人受本案敗訴判決確定時
    ，聲請撤銷假扣押裁定，而所謂受本案敗訴判決確定，係指
    債權人依假扣押所欲保全強制執行之請求，經本案之實體確
    定判決確認其不存在或不得行使者而言（最高法院97年度台
    抗字第81號及98年度台抗字第419、349、84號裁判意旨參照
    ）。經查：
（一）抗告人於假扣押聲請狀中係載明：抗告人為清甲企業股份
      有限公司（下稱清甲公司）之股東，相對人為非法奪取清
      甲公司之財產，先偽造股份轉讓文件，將抗告人與其他股
      東之股份非法移轉登記予不知情之第三人傅清甲，嗣陸續
      將清甲公司所購買坐落彰化縣北斗鎮○○○段第494之290
      、494之291、494之299、494之300、494之935、494之958
      等地號土地及其上門牌號碼彰化縣北斗鎮○○路○段162
      號之建物（下稱系爭不動產），非法以買賣或贈與為原因
      ，移轉登記於其名下，旋將系爭不動產設定最高限額抵押
      權予彰化縣北斗鎮農會，相對人所為已不法侵害抗告人之
      權利，抗告人自得依民法第184條第1項規定，以系爭不動
      產之市價與股份比例核算損害金額，向相對人請求損害賠
      償新臺幣（下同）918萬元等語，有該聲請狀影本附卷可
      按（見發回前本院卷第6至11、137至143頁）。嗣抗告人
      以上開事實基礎提起本案訴訟，於先位聲明中訴請：１、
      確認抗告人就清甲公司持有之股份數，２、相對人以無效
      法律行為所為系爭不動產之移轉登記應予塗銷，３、撤銷
      相對人就系爭不動產之買賣及贈與之債權與物權行為；並
      以相對人前揭非法移轉股份、非法取得清甲公司系爭不動
      產等行為，致抗告人對清甲公司之剩餘財產分配請求權遭
      不法侵害，而於後位聲明中訴請：１、同先位聲明第一項
      之確認之訴、２、相對人應賠償抗告人918萬元。此有臺
      灣彰化地方法院94年度重訴字第81號判決可參（見發回前
      本院卷第47頁、47頁反面、49頁反面至50頁）。
（二）抗告人所提本案訴訟，第一審法院即臺灣彰化地方法院以
      94年度重訴字第81號民事判決，就先位聲明中之第一、二
      項與備位聲明之第一項為抗告人勝訴判決，而將先位聲明
      第三項、備位聲明第二項之訴駁回（見發回前本院卷第55
      至59頁反面）。嗣相對人就其敗訴部分提起第二審上訴，
      抗告人亦就其敗訴部分提起附帶上訴，並為追加回復登記
      之訴，經第二審法院即本院以96年度重上字第16號民事判
      決分別駁回在案。爾後，抗告人雖未對其敗訴部分即請求
      918萬元之損害賠償之訴再予上訴至第三審，而使該部分
      確定，有最高法院民事判決確定證明書影本可稽（見發回
      前本院卷第46頁）；惟相對人則仍對其敗訴部分即系爭不
      動產之移轉登記應否塗銷，提起第三審上訴，並經最高法
      院審理後，以97年度台上字第1836號民事判決將該部分廢
      棄發回，亦有最高法院該號民事判決影本可參（見發回前
      本院卷第62、64頁）。
（三）本件抗告人於假扣押聲請中雖僅主張侵權行為損害賠償，
      而與其後提起訴訟之聲明未盡相符，然核其聲請假扣押之
      原因事實與提起訴訟之原因事實，並無二致。且查抗告人
      於聲請假扣押時，已敘明：債務人（即相對人）故意不法
      將債權人（即抗告人）之股份非法移轉登記於不知情之傅
      清甲，復將清甲公司系爭不動產移轉登記予債務人名下，
      以達到不法侵奪財產之目的。債務人所為已不法侵害債權
      人之權利，參系爭不動產之市價及股份比例核算損害金額
      ，並依民法第184條第1項規定，請求損害賠償等語。足見
      抗告人係主張相對人侵權行為之方法，為非法將清甲公司
      之不動產移轉登記與相對人，其所提之訴包括確認之訴、
      塗銷之訴、撤銷之訴及以金錢賠償損害之訴。雖抗告人請
      求918萬元本息損害賠償部分，因未上訴三審而告確定。
      惟相對人移轉不動產部分應否塗銷，既經最高法院97年度
      台上字第1836號民事判決廢棄發回，該部分既尚未確定，
      則抗告人假扣押所欲保全之本案訴訟，即難謂已全部受敗
      訴確定。債務人即相對人自不得以債權人即抗告人業受本
      案敗訴判決確定，而聲請撤銷假扣押裁定。原法院准許相
      對人之聲請，即有未洽，抗告意旨指摘原裁定不當，求予
      廢棄，非無理由，自應由本院將原裁定予以廢棄，另裁定
      如主文第二項所示。
四、據上論結，本件抗告為有理由 ，爰依民事訴訟法第492條、
    第95條、第78條，裁定如主文。
中    華    民    國    98    年    8    月    31    日
                民事第二庭    審判長法  官  邱森樟
                                    法  官  蔡秉宸
                                    法  官  翁芳靜
以上正本係照原本作成。
再為抗告應以適用法規顯有錯誤為理由。
如提起再抗告者應於裁定送達後10日內向本院提出抗告理由狀（
須按照他造人數附具繕本）並繳納抗告裁判費新臺幣1,000元，
同時委任律師或具有律師資格之關係人為代理人。
                                    書記官  李宜珊
中    華    民    國    98    年    8     月    31    日
                                                      Ｖ


司法院資訊處製作；財團法人民間司法改革基金會備份。
